【裁判字號】    94,訴,6503
【裁判日期】    950308
【裁判案由】    損害賠償等
【裁判全文】
臺灣臺北地方法院民事判決              94年度訴字第6503號
原      告  丙○○
訴訟代理人  甲○○
被      告  乙○○
訴訟代理人  楊俊雄律師
上列當事人間損害賠償等事件，本院於民國九十五年二月二十二
日言詞辯論終結，判決如下：
    主      文
原告之訴駁回。
訴訟費用由原告負擔。
    事實及理由
一、原告起訴主張：伊於民國94年8月4日參加行政院國軍退除役
    官兵輔導委員會台北市榮民服務處（下稱台北市榮民服務處
    ）所舉辦之代管榮民94年第 1次單身亡故榮民不動產標售，
    被告為負責開標之人，而伊就共28標中之第19標即坐落台北
    市○○路153巷60號房屋（下稱系爭房屋）投標，價額新台
    幣（下同）675,500元係最高標，被告竟以系爭房屋因有訴
    外人許溪圳代理訴外人饒時旺行使優先承購權為由，令饒時
    旺得標。惟本件所謂優先承購權，僅係台北市政府行文台北
    市榮民服務處請其優先安置現居於台北市○○路近福德街51
    巷底之危險住戶，榮民服務處應不受拘束，且與伊依法所參
    與之開標行為相牴觸，應屬無效，本件應無優先承購權可言
    ，況嗣後饒時旺復將系爭房屋以148萬元出售，顯與優先安
    置榮民之目的相違背，是被告應可預見有潛在問題，其主持
    行為顯有瑕疵，致伊受有70萬元價差之損害，爰依民法第
    184條規定，請求被告賠償其損害等語，而聲明：被告應給
    付原告70萬元。
二、被告則以：系爭房屋之標售公告上即載明凡設籍居住於台北
    市信義區○○市○○路底福德街51巷危險山坡聚落拆遷地區
    之榮民，如屬無舍榮民身分，除第10、18、26標外，可享有
    該次違建屋標售之優先承購權。本件原告雖係最高標，惟經
    伊詢問，有優先承購權人饒時旺之代理人廖春重表示饒時旺
    欲優先承購，伊即以之為拍得人，並告知原告，且當日即將
    保證金退還予原告，依法並無不當，亦無何故意或過失可言
    ，原告請求為無理由等語，資為抗辯，而聲明駁回原告之訴
    。
三、查本件原告起訴主張其參加上開亡故榮民不動產標售，被告
    為台北市榮民服務處參與是次標售之承辦人員，原告就共28
    標中之第19標即系爭房屋投標，標價675,500 元係最高標，
    然因有他人代理訴外人饒時旺行使優先承購權，致由饒時旺
    得標等事實，為被告所不爭執，並有標售公告、讓渡契約乙
    份在卷可參（見本院卷第60至62頁），堪認原告此部分主張
    為真正。
四、原告復主張被告主持行為顯有瑕疵，致伊受有70萬元價差之
    損害，應予賠償等語，則為被告所否認，並以前詞置辯。是
    本件所應審究者，核為：系爭標售公告上關於「優先承購權
    」之記載，是否無效？原告或被告是否應受拘束？被告對原
    告有無侵權行為？原告是否因被告之行為而受有損害？
五、經查：
  (一)查「退除役官兵死亡善後處理及無人繼承管理作業程序」於
    第肆大項「遺留財物處理與保管」第(八)點即規定：「違建屋
    處理：亡故榮民無權狀之違建房屋，得逕行讓售，應以無舍
    榮民或共同居住之營民為優先讓售對象」（見本院卷第65頁
    反面）。而本件係台北市榮民服務處為協助台北市政府安置
    居住於松山路底福德街51巷危險山坡聚落拆遷地區之榮民，
    爰依上開程序規定，將居住於上開危險聚落之無舍榮民身分
    ，列為此次標售之優先承購權人，並於系爭房屋之標售公告
    第9 條上明載：「凡設籍居住於台北市信義區台北市○○○
    路底福德街51巷危險山坡聚落拆遷地區』之榮民，如屬無舍
    榮民身分，請檢附台北市政府拆遷通知相關文件驗榮民證者
    ，可享有此次違建屋標售之『優先承購權』，除第10、18、
    26等3案除外」，此有簽呈乙紙及標售公告附卷可佐（見本
    院卷第71、60頁），尚難認於法有何抵觸而無效之情形可言
    。況系爭房屋之標售，核屬台北市榮民服務處基於私經濟之
    關係（亡故榮民遺產管理人）所為之管理行為，其所為之意
    思表示核僅生私法上之效果，是其既自願協助台北市政府安
    置上開拆遷地區榮民，於法自無不可，原告主張台北市榮民
    服務處應不受台北市政府之拘束，且與伊依法所參與之開標
    行為相牴觸，應屬無效，本件應無優先承購權云云，尚不足
    採。又本件標售既屬私法上之拍賣行為，投標人或得標人所
    為之意思表示亦同，則系爭標售公告既已有優先承購權之記
    載，即已成為本件拍賣內容一部分，原告復自承其於投標前
    即知有上開第9條規定，基於契約自由原則，自應受該條規
    定之拘束。
  (二)原告復主張開標當日曾電詢被告，被告先告以「許溪圳」受
    饒時旺委託代表出席開標，嗣改稱係「廖春重」代理，已有
    隱情，委託書之真正亦應予驗明，並查明饒時旺有無為他人
    利用，且嗣後饒時旺將系爭房屋以148萬元出售，顯與優先
    安置榮民之目的相違背，是被告應可預見有潛在問題，其主
    持行為顯有瑕疵，致伊受有70萬元價差之損害云云。然查：
    1.按侵權行為所發生之損害賠償請求權，以有故意或過失不
      法侵害他人之權利為其成立要件，此觀民法第184條之規
      定自明。若其行為並無故意或過失，或其行為與損害之間
      無相當因果關係者，均無令負侵權行為損害賠償責任之可
      言。
    2.次按當事人主張有利於己之事實者，就其事實有舉證之責
      任，民事訴訟法第277條定有明文。查系爭房屋係由訴外
      人廖春重持設籍於上開危險山坡聚落之無舍榮民饒時旺之
      委託書，向台北市榮民服務處表示代理饒時旺行使優先承
      購權，有戶籍謄本、委託書附卷可參（見本院卷第72、73
      頁），是本件台北市榮民服務處之承辦人員經形式上審核
      ，認與上開標售公告之規定相符，而認應由饒時旺得標，
      饒時旺亦以675,500 元承購（見本院卷第62頁讓渡契約）
      ，台北市榮民服務處並於同日即將原告所繳交之保證金返
      還予原告，有保證金領回收據附卷可參（見本院卷第69頁
      ），經核於法尚無不合，殊難認有何違法行為或對原告有
      何侵權行為，致造成原告損害可言。
    3.原告雖主張被告曾告知係「許溪圳」代理饒時旺，嗣改稱
      為廖春重，顯有疑義云云，然此為被告所否認，原告就此
      有利於其之事實亦未能舉證以實其說，自難採信。原告另
      主張被告應驗明委託書之真正，並查明饒時旺有無為他人
      利用，且應預見有違反安置榮民之潛在問題，其主持行為
      顯有瑕疵云云。惟委託書是否真正、饒時旺有無為他人利
      用、嗣系爭房屋是否已轉售予他人等等，乃訴外人饒時旺
      之個人事宜，本件標售性質既屬私法上之拍賣，台北市榮
      民服務處承辦人員就形式上之審核結果，復已與標售公告
      所載之規定相符，應認其已盡注意義務，其決定由饒時旺
      得標，難謂有何瑕疵，原告此部分之主張亦難採信，其主
      張有隱情云云，容屬其個人臆測之詞，洵不足取。再者，
      原告主張系爭房屋嗣以148萬元出售予他人乙節縱認屬實
      ，亦核屬饒時旺得標後之個人處分行為，殊難認與被告之
      決定得標行為有關，更難認原告受有所謂70萬價差之損失
      ，其主張因被告之行為受有損失云云，殊不足取。
六、綜上所述，原告之主張為不足採，被告之抗辯則為可取。本
    件被告既對原告無何侵權行為可言，從而，原告依民法第
    184 條，請求被告賠償70萬元，為無理由，應予駁回。
七、至兩造其餘之攻擊或防禦方法，及未經援用之證據資料，經
    本院斟酌後，認為均不足以影響本判決之結果，自無一一詳
    予論述之必要，附此敘明。
據上論結：原告之訴為無理由，依民事訴訟法第78條，判決如主
文。
中    華    民    國    95    年    3     月    8     日
                  民事第三庭    法  官  黃莉雲
以上正本係照原本作成
如對本判決上訴，須於判決送達後20日內向本院提出上訴狀
中    華    民    國    95    年    3     月    8     日
                                書記官  李承翰


司法院資訊處製作；財團法人民間司法改革基金會備份。
